【裁判字號】    92,上訴,1175
【裁判日期】    920722
【裁判案由】    公共危險
【裁判全文】
臺灣高等法院臺中分院刑事判決                  九十二年度上訴字第一一七五號
    上  訴  人
    即  被  告  丙○○
    選任辯護人  徐盛國
右上訴人因公共危險案件，不服臺灣臺中地方法院九十二年度訴字第六五三號中華民
國九十二年四月二十八日第一審判決（起訴案號：臺灣臺中地方法院檢察署九十二年
度偵字第三二五八號），提起上訴，本院判決如左：
    主      文
原判決撤銷。
丙○○以加害生命、財產之事，恐嚇他人致生危害於安全，累犯，處有期徒刑肆月，
如易科罰金，以佰元折算壹日。扣案裝盛汽油之塑膠袋（其內之殘餘汽油現已揮發
）壹只，沒收之。
    事      實
一、丙○○曾因違反著作權案件，經原審法院以民國（下同）八十八年度易字第二五
    一三號判決判處有期徒刑三月，如易科罰金，以三百元折算一日，於八十八年十
    一月二十二日易科罰金執行完畢。詎其仍不知悛悔，於九十二年二月二日晚間某
    時許，因與家人發生爭吵，心生憤恨，以加害其女乙○○財產之事，恐嚇乙○○
    ，及以加害生命之事，恐嚇丁○○、甲○○、乙○○一起死之犯意，至臺中市○○路與學府路口之建成加油站，購買價值新臺幣（下同）二十元之九五無鉛汽油
    約一公升，並以路上拾得之棄置塑膠袋一只裝盛，返回位於臺中市○區○○里○○路一三五巷五號十九樓之六住處樓下時（房屋所有人為乙○○），又向不知情
    之不詳姓名年籍大樓管理員借用打火機一個，於同日晚間十時許回到前揭住處，
    潑灑上開汽油在地板上，並揚言與丁○○、甲○○、乙○○家人一起死，著手實
    施點火行為，於手持打火機欲點燃之際，為丙○○之妻丁○○及其子女甲○○、
    乙○○等三人合力制止，並將丙○○打火機奪下，始未釀成災害。嗣經丁○○報
    警處理，並扣得丙○○所有供放火所用之上開裝盛汽油之塑膠袋（其內之殘餘汽
    油現已揮發）及打火機一個。
二、案經丁○○、尢文彥、乙○○訴由臺中市警察局第三分局請臺灣臺中地方法院檢
    察署檢察官偵查起訴。
    理      由
一、訊據被告丙○○固坦承有於右揭時、地與家人發生爭執，因而外出購買汽油，於
    前開住處潑灑汽油並手持打火機，後由告訴人丁○○、尢文彥、乙○○三人合力
    搶下打火機等情不諱，核與告訴人丁○○三人指述情節相符，並有現場照片六幀
    在卷可稽，復有上開裝盛汽油之塑膠袋（其內之汽油現已揮發）及打火機一個扣
    案可證，足見被告此部分自白與事實相符，應可認定。惟被告矢口否認有放火燒
    燬現供人使用之住宅之意圖，辯稱：伊只是要嚇一嚇妻兒並不是要縱火云云。按
    刑法第一百七十三條第一項之放火燒燬建築物罪，以行為人本於放火燒燬建築物
    之故意而實施放火之行為，為其成立要件，因此行為人其主觀上須有燒燬建築物
    之故意，始成立本罪。經查，被告丙○○於警局初訊時即供稱：「我是於九十二
    年二月二日二十二時許，在自宅內客廳、房間潑灑汽油，未點燃汽油，被我大女
    兒乙○○報警處理」、「兒子、女兒不孝，要逼我和我妻子丁○○離婚，所以我
    心情想不開，才想要以此方法嚇嚇兒子、女兒」、「我沒有恐嚇妻子、兒子他們
    ，我有事先示警叫他們出來，我潑灑汽油，並非真正要燒房子，而是要嚇他們而
    已」（見偵查卷第七、第八頁），於檢察官偵訊時稱：「我從外面回來，與老婆
    口角，女兒與她媽媽逼我要離婚，我只是要嚇嚇她們」、「（該屋誰的？）是我
    女兒的名下，是我們一起買的，我們都住在一起，我很疼小孩，對她們都很好，
    因為一時無法控制情緒，當時我只是要嚇嚇她們，不然早就點下去了，我當時還
    叫我兒子的女兒說趕快下來，沒你的事，我要灑汽油」、「（該汽油何來？）吵
    架完後一、二十分鐘到建成路加油站買的，我只是嚇嚇她們，希望她們不要逼我
    離婚」（見偵查卷第二十五、二十六頁），被告於原審及本院審理時，亦均否認
    有燒毀房屋之故意，僅係潑灑汽油要嚇家人等語，又從被告僅購買新台幣二十元
    之汽油（見偵查卷第八頁），尚不到一公升，而警員查獲時塑膠袋中尚有汽油約
    半公升（見偵查卷第十五），足證被告潑灑之汽油約為半公升，其量甚微，且從
    被告潑灑之地點係在磁磚上，有照片在卷可證（見偵查卷第十七頁），實難據以
    認定被告有放火燒建築物之犯意，被告又自始否認有放火燒燬建築物之故意，其
    所辯僅以此行為恐嚇家人不得逼其與其妻離婚等語，應可採信。被告所為，核與
    刑法第一百七十三條第一項之放火罪要件不合，僅係犯刑法第三百零五條之恐嚇
    危害安全罪，已甚明確。雖告訴人乙○○、甲○○於警詢中陳稱：被告右手拿打
    火機，左手拿塑膠袋，袋內裝約一公升之汽油，被告將汽油潑灑在房間客廳上，
    並準備點燃汽油之際，被家人即時制止等語（參見偵查卷第九頁背面、第十三頁
    背面），告訴人丁○○亦於警詢中陳稱：被告潑灑汽油準備打火機要火燒房子等
    語（參見偵查卷第十一頁），告訴人甲○○於警詢中陳稱：被告要潑灑汽油之際
    就說要死大家一起死等語（參見偵查卷第十四頁背面），於原審調查時又稱：被
    告在起口角爭執時，還沒去買汽油前，有說要讓大家一起死等語（參見原審卷第
    七頁），然告訴人三人於原審調查時即改稱：被告手拿打火機沒有點火，也沒有
    點火的動作，只是握住打火機云云，與警詢時之陳述已有不同。再者，告訴人三
    人於原審調查時亦均陳稱：「（問：你們搶被告打火機，被告有無掙扎？）也是
    有拉扯反抗的動作」（參見原審卷第六頁），被告亦自承：「（間：你兒子、女
    兒及你太太搶你的打火機，你的反應如何？）我是有抵抗」（參見原審卷第三、
    四頁），綜上，告訴人等前後指訴，均僅能證明被告有潑灑○˙五公升之汽油於
    磁磚上，以及準備點燃汽油之際被制止，及與家人一起死之言詞等情，然並不能
    據此認定被告主觀上有燒毀該建築物之故意，既查無被告有放火燒屋之確切證據
    ，自以被告所辯僅屬恐嚇犯行為可採。
二、公訴意旨雖未列被告犯刑法第三百零五條之恐嚇危害安全罪，然於事實已敘明潑
    灑汽油，欲點燃汽油加害乙○○財產，及已加害於丁○○、甲○○、乙○○三人
    生命之行為，即得論被告犯刑法第三百零五條之罪。核被告所為係犯刑法第三百
    零五條之恐嚇危害安全罪，公訴人認被告所為係犯刑法第一百七十三條第一項之
    放火燒燬建築物罪，容有誤會，起訴法條應予變更。被告係一行為同時恐嚇丁○○、甲○○、乙○○三人，為想像競合犯，應依刑法第五十五條之規定，從一重
    處斷。被告曾因違反著作權案件，經原審法院以八十八年度易字第二五一三號判
    決判處有期徒刑三月，如易科罰金，以三百元折算一日，於八十八年十一月二十
    二日易科罰金執行完畢，有臺灣高等法院被告全國前案紀錄表及臺灣臺中地方法
    院檢察署刑案資料查註紀錄表在卷可憑，其受有期徒刑執行完畢，五年內再犯本
    件有期徒刑以上之罪，為累犯，應依法加重其刑。原審以被告犯罪事證明確，予
    以論罪科刑，固非無見，惟查被告並無放火燒燬建築物之故意，已如前述，原判
    決認被告所為係犯刑法第一百七十三條第三項、第一項之放火罪，即有未合。被
    告上訴意旨主張其僅係為恐嚇家人，並無放火燒燬建築物之故意，指摘原判決不
    當，為有理由，應由本院將原審判決撤銷改判。爰審酌被告之素行、犯罪動機、
    手段、方法、所生危害及犯後態度等一切情狀，量處如主文第二項所示之刑，併
    諭知易科罰金之折算標準。扣案裝盛汽油之塑膠袋一只（其內之殘餘汽油現已揮
    發），為被告所有，業經被告自承在卷，而該只裝盛汽油之塑膠袋係供被告本案
    犯罪所用之物，爰依刑法第三十八條第一項第二款之規定宣告沒收；至扣案之打
    火機一個，為被告向不詳姓名之大樓管理員所借，非被告所有，業據被告供述在
    卷，又非違禁物，爰不為沒收之諭知，併予敘明。
三、據上論斷，應依刑事訴訟法第三百六十九條第一項前段、第三百六十四條、第三
    百條、第二百九十九條第一項前段、刑法第三百零五條、第四十七條、第五十五
    條、第四十一條第一項前段、第三十八條第一項第二款、罰金罰鍰提高標準條例
    第一條前段、第二條，判決如主文。
本案經檢察官戊○○到庭執行職務。
中      華      民      國      九十二     年     七      月   二十二   日
                                臺灣高等法院臺中分院刑事第三庭
                                      審判長法  官  陳  朱  貴
                                            法  官  廖  柏  基
                                            法  官  劉  連  星
右正本證明與原本無異。
檢察官得上訴。
被告不得上訴。
如不服本判決應於收受送達後十日內向本院提出上訴書狀，其未敘述上訴之理由者並
得於提起上訴後十日內向本院補提理由書（均須按他造當事人之人數附繕本）。
                                            書記官  李  妍  嬅
中      華      民      國      九十二     年     七      月   二十三   日
附錄論罪科刑法條：
中華民國刑法第三百零五條：
 (恐嚇危害安全罪)
以加害生命、身體、自由、名譽、財產之事，恐嚇他人致生危害於安全者，處二年以
下有期徒刑、拘役或三百元以下罰金。
                                                                        Ｒ


司法院資訊處製作；財團法人民間司法改革基金會備份。
